最高法院刑事判決　　　　　　九十六年度台上字第六二八一號
上　訴　人　台灣高等法院台中分院檢察署檢察官
被　　　告　甲○○
　　　　　　　　　　42號
上列上訴人因被告常業詐欺案件，不服台灣高等法院台中分院中
華民國九十四年九月一日第二審判決（九十三年度上易字第一四
八三號，起訴案號：台灣台中地方法院檢察署九十三年度偵字第
七八三五號），提起上訴，本院判決如下：
    主  文
原判決撤銷，發回台灣高等法院台中分院。
    理  由
本件原判決撤銷第一審之科刑判決，改判依刑法修正前牽連犯之
規定（另牽連觸犯掩飾他人因重大犯罪所得財物之洗錢罪），從
一重論被告甲○○以連續幫助共同常業詐欺罪，累犯，處有期徒
刑壹年陸月，並為相關從刑之諭知，固非無見。
惟按：（一）、除有特別規定外，被告未於審判期日到庭而逕行
審判者，其判決當然違背法令，刑事訴訟法第三百七十九條第六
款定有明文。又同法第三百七十一條之逕行判決，係以被告經合
法傳喚，無正當之理由不到庭為前提，法條規定甚明。本件被告
甲○○於民國九十三年六月間，即依刑事訴訟法第五十五條第一
項之規定，出具聲請變更通訊地址狀向台灣台中地方法院檢察署
陳明其居於台中縣大肚鄉○○路一六四巷四弄一０二之二號，上
開聲請狀並經該署於同年九月二十日函轉第一審法院，該法院亦
按上址將傳票及判決書送達被告收受。第一審判決後，被告不服
提起第二審上訴，上訴狀上亦僅記載該居所，有聲請變更通訊地
址狀及上訴狀附卷可稽（見第一審卷第八八、八九、九一、一二
一頁，原審卷第二頁）。乃原審自準備程序起，即向被告未實際
居住之戶籍地嘉義縣民雄鄉○○村○○街二十六巷四十二號寄存
送達傳票，致被告均未到庭。嗣原審定於九十四年八月十八日審
理，仍對被告前揭戶籍地送達傳票，而未向被告所陳報之居所為
送達，其送達難謂適法。又原審雖同時將審理傳票向具保人何美
香之台中縣大肚鄉○○路一六四巷四弄二十八號為寄存送達，但
該地址與被告前揭居所不同，且被告並未陳明有送達代收人，其
送達自非合法。被告既未經合法傳喚，原審未改定審判期日，即
依刑事訴訟法第三百七十一條規定，不待其陳述逕行判決，揆之
前揭說明，自屬判決違背法令。（二）、原審判決後，洗錢防制
法於九十五年五月三十日修正公布，將刑法第三百四十條之常業
詐欺罪，自原洗錢防制法第三條第一項第五款之規定中刪除，並
自同年七月一日施行。是常業詐欺罪，既非修正後洗錢防制法第
三條第一項規定之「重大犯罪」，自不符同法第二條所規定「洗
錢」之要件。原判決未及審認前述法律變更，認定被告掩飾他人
因重大犯罪（常業詐欺罪）所得財物，另牽連觸犯洗錢防制法第
二條第一款之洗錢罪，於法亦有未合。以上或為上訴意旨所指摘
，或為本院得依職權調查之事項，應認原判決有撤銷發回之原因
。
據上論結，應依刑事訴訟法第三百九十七條、第四百零一條，判
決如主文。
中　　華　　民　　國　九十六　年　 十一 　月 　十六 　日
                      最高法院刑事第五庭
                          審判長法官  林　增　福
                                法官  邵　燕　玲
                                法官  張　清　埤
                                法官  陳　世　雄
                                法官  蔡　國　在
      本件正本證明與原本無異
                                      書  記  官
中　　華　　民　　國　九十六　年　 十一 　月　二十一　日
                                                   Ａ
